【裁判字號】    97,消債更,230
【裁判日期】    970710
【裁判案由】    聲請更生程序
【裁判全文】
臺灣高雄地方法院民事裁定           97年度消債更字第230號
聲  請  人  甲○○
上列當事人聲請更生程序事件，本院裁定如下：
    主  文
聲請人甲○○自民國九十七年七月十日下午四時起開始更生程序
。
命司法事務官進行本件更生程序。
    理  由
一、聲請意旨略以：聲請人前與如附表所示之銀行訂定消費借貸
    、信用卡、現金卡契約，致積欠如附表所示無擔保債務合計
    新台幣（下同）3,396,820 元，因無法清償債務，而於民國
    95年8 月24日，依金融主管機關協調成立之中華民國銀行公
    會會員辦理消費金融案件無擔保債務協商機制，與如附表所
    示之債權銀行達成分期還款協議，同意自95年9 月起，以分
    120 期，無利息之方式償還，依協議每月應償還28,307元。
    嗣因配偶余峰志失業，家庭收入銳減，且需負擔余峰志及子
    余峻源、余峻聲之扶養費，而每月所得僅約32,000元至33,0
    00元，又無其他財產，則扣除上開需支出之扶養費及本身之
    基本開銷後，已無能力償還上開協議金額，是聲請人自97年
    3 月起即無力依上開協議償還，此乃不可歸責於聲請人之事
    由所致，聲請准予裁定更生等語。
二、按債務人不能清償債務或有不能清償之虞者，得依本條例所
    定更生程序，清理其債務；債務人無擔保或無優先權之債務
    總額未逾1,200 萬元者，於法院裁定開始清算程序或宣告破
    產前，得向法院聲請更生；債務人對於金融機構因消費借貸
    、自用住宅借款、信用卡或現金卡契約而負債務，在聲請更
    生或清算前，應提出債權人清冊，以書面向最大債權金融機
    構請求協商債務清償方案並表明共同協商之意旨；債務人與
    金融機構協商成立者，不得聲請更生或清算，但因不可歸責
    於己之事由，致履行顯有重大困難者，不在此限；本條例施
    行前，債務人依金融主管機關協調成立之中華民國銀行公會
    會員辦理消費金融案件無擔保債務協商機制與金融機構成立
    之協商，準用前項之規定，消費者債務清理條例第3 條、第
    42條第1 項、第151 條第1 項、第5 項、第6 項分別定有明
    文。
三、聲請人就其主張對銀行尚欠有如附表所示債務、收入及無財
    產之事實，已提出協議書、無擔保債務還款計畫及財團法人
    金融聯合徵信中心之個人信用報告回覆書各1 份、所得資料
    清單2 份、財產歸屬資料清單、存摺節本、勞保投保資料各
    1 份為證（詳卷第8 頁至第25頁），經核大致相符，堪信為
    真實，則聲請人已不能清償債務，應可認定。
四、聲請人就其主張配偶失業及上開需扶養情形，亦已提出所得
    資料清單2 份、離職證明書、戶籍謄本各1 份為證（詳卷第
    39頁至第40頁、第26頁至第27頁），經核亦無不符，同堪信
    為真實，因其每月平均收入金額僅高於協議償還金額4,193
    元（32,500【以32,000及33,000之平均數計算】－28,307＝
    4,193） ，合計扣除協議金額後之工作所得為每年50,316元
    （4,193 ×12＝50,316），尚不足依所得稅法規定每人每年
    免稅額即最低之生活標準，則聲請人主張扣除本身生活費及
    需支出之上開扶養支出後，已無力償還上開協議金額，即無
    不符。而其另主張97年3 月6 日尚償還該年2 月份應償還金
    額半數之事實，亦有存摺影本附卷可參（詳卷第14頁），經
    核亦無不合，則聲請人無法依協議繼續償還，係因客觀收入
    不足及協議後配偶失業所致，非因協議後故有浪費或其他不
    利償還之行為，則應認聲請人已盡償還之誠意，上開與金融
    機構協商成立之償還協議，已因不可歸責於聲請人之事由，
    致履行顯有重大困難。
五、綜上所述，聲請人有如附表所示之銀行消費貸款、信用卡、
    現金卡債務，債務金額未逾1,200 萬元，且其未經法院裁定
    開始清算程序或宣告破產，業經本院查明在案，有查詢表、
    前案紀錄表各1 份附卷可按（詳卷第65頁、第66頁），而如
    上所述，已不能清償債務，且前雖與金融機構協商成立償還
    協議，後因不可歸責於己之事由，致履行顯有重大困難，則
    其聲請更生，依上規定所示，自無不合，應予准許。
六、依消費者債務清理條例第11條第1 項、第45條第1 項、第16
    條第1 項，裁定如主文。
中    華    民    國    97    年    7     月    10    日
              民事第三庭    法      官  鄭峻明
上為正本係照原本作成
本件不得抗告
本裁定已於民國97年7月10日下午4時公告。
中    華    民    國    97    年    7     月    10    日
                            書  記  官  莊豐源
附表：債權人清冊
┌──┬────────────┬────────┬────────────┐
│編號│債權人                  │金額（新臺幣）  │  種        類          │
├──┼────────────┼────────┼────────────┤
│一  │台新國際商業銀行        │700,910元       │信用卡、現金卡、消費借貸│
├──┼────────────┼────────┼────────────┤
│二  │國泰世華商業銀行        │657,531元       │現金卡、信用卡          │
├──┼────────────┼────────┼────────────┤
│三  │美國運通信用卡公司      │200,511元       │信用卡                  │
├──┼────────────┼────────┼────────────┤
│四  │中國信託商業銀行        │328,091元       │信用卡、現金卡          │
├──┼────────────┼────────┼────────────┤
│五  │萬泰商業銀行            │299,712元       │現金卡                  │
├──┼────────────┼────────┼────────────┤
│六  │中華商業銀行            │267,796元       │信用卡、現金卡          │
├──┼────────────┼────────┼────────────┤
│七  │陽信商業銀行            │222,356元       │信用卡                  │
├──┼────────────┼────────┼────────────┤
│八  │玉山商業銀行            │158,928元       │信用卡、消費借貸        │
├──┼────────────┼────────┼────────────┤
│九  │荷商荷蘭銀行            │148,361元       │信用卡                  │
├──┼────────────┼────────┼────────────┤
│十  │英商標準渣打銀行        │141,434元       │信用卡                  │
├──┼────────────┼────────┼────────────┤
│十一│友邦信用卡公司          │139,024元       │信用卡                  │
├──┼────────────┼────────┼────────────┤
│十二│美國運通銀行            │132,166元       │消費借貸                │
├──┴────────────┼────────┼────────────┤
│合               計           │3,396,820元     │                        │
└───────────────┴────────┴────────────┘


司法院資訊處製作；財團法人民間司法改革基金會備份。
